【裁判字號】    88,交聲,495
【裁判日期】    890626
【裁判案由】    違反道路交通管理處罰條例聲明異議
【裁判全文】
臺灣臺北地方法院交通事件裁定                    八十八年度交聲字第四九五號
    異議人即
    受處分人  甲○○
右列受處分人因違反道路交通管理處罰條例案件，對於交通部公路局臺北區監理所中
華民國八十八年七月廿二日所為之處分( 原處分案號：北監五字第14826 號 )聲明異
議，本院裁定如左：
        主      文
原處分撤銷。
甲○○汽車駕駛人，行駛於高速公路而不遵管制之規定，處新臺幣仟元罰鍰，並記
違規點數壹點。
        理      由
一、按汽車行駛高速公路，前後兩車間之行車安全距離，在正常天候狀況，小型車車
    速每小時六○公里者，最小距離為三○公尺，如遇濃霧、濃煙、強風、大雨、夜
    間行車或其他特殊狀況時，其安全距離應酌量增加，「高速公路交通管制規則」
    第六條定有明文。汽車行駛於高速公路而不遵守管制之規定者，處汽車駕駛人新
    臺幣三千元以上六千元以下罰鍰，並記違規點數一點，「道路交通管理處罰條例
    」第三十三條第一項及第六十三條第一項第一款有明文規定。
二、本件受處分人即異議人甲○○於八十七年九月廿五日上午八時許( 天候晴 )，駕
    駛一輛車牌BR-4025 號自用小客車，以時速約六○公里之行車速度，沿國道一號
    ( 俗稱：中山高 )高速公路南向中內車道行駛，途經南向四十一公里又四○○公
    尺處，疏未注意與同向前方一輛由成年男子梁哲凡所駕駛之車牌DH-6993 號自用
    小客車保持安全距離，以致該輛由梁哲凡所駕駛之自用小客車煞車減速時，甲○
    ○煞車減速不及，自後追撞該輛車牌DH-6993 號自用小客車，再依序追撞同車道
    前方車牌ER-4980 號自用小客車( 駕駛人：譚巽為 )及車牌AY-1191 號自用小客
    車( 駕駛人：陳盈霖 )，幸未造成人員傷亡。案經內政部警政署國道公路警察局
    第一警察隊泰山分隊處理事故執勤員警賴文卿以受處分人有違反道路交通管理處
    罰條例第三十三條第一項規定之行為而當場掣單舉發。受處分人於舉發通知單所
    載應到案日期( 八十七年十月十一日 )前之同年月二日向原處分機關提出申訴，
    原處分機關請舉發單位調查結果，仍認受處分人有前揭違規行為。原處分機關即
    於八十八年七月廿二日裁處罰鍰新臺幣六千元( 漏未並記違規點數 )。
三、訊據受處分人固不否認其駕駛該輛車牌BR-4025 號自用小客車於前揭時地因未保
    持安全距離而追撞前車之事實，惟辯稱略以「本人當時因忘記戴太陽眼鏡，陽光
    光線太強，一時瞇眼且當時塞車，以致煞車不及追撞前車」云云。經查：受處分
    人既係領有合格駕駛執照之駕駛人，其對於「道路交通安全規則」第九十四條第
    三項「汽車行駛時，駕駛人應注意車前狀況並隨時採取必要之安全措施」之規定
    ，自應知之甚稔。八十七年九月廿五日上午八時許，國道一號高速公路南向四十
    一公里附近交通擁塞，受處分人駕駛該輛車牌BR-4025 號自用小客車未保持行車
    安全距離，以致造成四輛自用小客車連環追撞交通事故，業經證人( 即被害人 )
    梁哲凡( 車牌DH-6993 號自用小客車駕駛人 )、譚巽為( 車牌ER-4980 號自用小
    客車駕駛人 )及陳盈霖( 車牌AY-1191 號自用小客車駕駛人 )於警訊中分別證述
    明確，核與受處分人於警訊中之自白相符，有內政部警政署國道公路警察局第一
    警察隊八十九年六月十五日公警國一刑辛字第7794號函附之道路交通事故調查報
    告表及調查筆錄等件在卷可稽。受處分人空言否認，所辯無非係卸責之詞，不足
    採信。本件違規事證明確，原處分機關依道路交通管理處罰條例第三十三條第一
    項規定裁處罰鍰新臺幣六千元，固非無見，惟因受處分人已於舉發通知單所載應
    到案日期( 八十七年十月十一日 )前之同年月二日到案提出申訴，有原處分機關
    八十九年五月廿七日(0)000000000八七號函一件在卷可按。是原處分
    機關猶以最高額裁罰且漏未並記違規點數一點，核與「違反道路交通管理事件統
    一裁罰標準及處理細則」第四十四條第一項及道路交通管理處罰條例第六十三條
    第一項第一款規定不符，即有未洽。本件聲明異議雖無理由，但因原處分既有前
    揭違法之處，即已無法維持。原處分自應由本院予以撤銷，並另依道路交通管理
    處罰條例第三十三條第一項及第六十三條第一項第一款裁處罰鍰新臺幣三千元並
    記違規點數一點，如主文第二項所示，以資適法。
據上論斷，應依道路交通案件處理辦法第二十條前段，裁定如主文。
中      華      民      國    八  十  九    年     六     月    廿六    日
                          臺灣臺北地方法院交通法庭
                                  法  官  鍾    華
右正本證明與原本無異。
如不服本裁定，應於裁定送達後五日內向本院提出抗告狀。
                                  書記官  黃 繡 琴
中      華      民      國    八  十  九    年     六     月    廿六    日


司法院資訊處製作；財團法人民間司法改革基金會備份。
